臺灣高等法院刑事裁定
111年度抗字第1540號
抗  告  人  
即受扣押人   羅子蔚


上列抗告人即受扣押人因詐欺案件，不服臺灣臺北地方法院中華
民國111年8月19日裁定（111年度聲扣字第41號），提起抗告，
本院裁定如下：
    主  文
抗告駁回。
    理  由
一、原裁定意旨如附件「臺灣臺北地方法院111年度聲扣字第41
    號刑事裁定」所載。　　
二、抗告意旨略以：抗告人即受扣押人羅子蔚（下稱抗告人）與
    被害人高玉惠之子張旭緯為朋友關係，張旭緯向抗告人借款
    新臺幣（下同）95,000元，並約定於民國107年9月27日還款
    ，惟抗告人屆期前往張旭緯住處取款，都無法與張旭緯取得
    聯繫，其後於107年10月2日與被害人相約在派出所還款，並
    簽立和解書。至於被害人住處大門遭人潑灑恐嚇傳單，與抗
    告人無關。原裁定扣押抗告人所有如附表所示之銀行帳戶顯
    有違誤，爰依法提起抗告，請求撤銷原裁定等語。
三、按為保全追徵，必要時得酌量扣押犯罪嫌疑人、被告或第三
    人之財產，刑事訴訟法第133條第2項定有明文。此乃學理上
    所稱之「犯罪利得扣押」，賦予凍結（保全）人民固有財產
    權之法律依據，有別於保全偵查犯罪證據之「證據扣押」。
    可知扣押之客體，依刑法沒收新制，並不限於犯罪所得原物
    之扣押，得以為保全將來應予追繳之財物或其價額之追徵、
    財產之抵償，於必要時酌量扣押犯罪行為人之固有財產，以
    利將來判決確定後有關追繳、追徵、抵償之執行。次按刑事
    審判程序在確定刑罰權之有無及其範圍；而扣押則屬保全程
    序，係為保全將來沒收、追徵之目的，禁止犯罪嫌疑人或第
    三人處分其財產所實施之強制處分，兩者性質有別。故扣押
    與否之審查，僅在判斷有無實施扣押處分之必要，至於犯罪
    嫌疑人是否成立犯罪，乃日後本案實體上判斷之問題。因此
    ，如有相當具體事由，足以令人相信犯罪嫌疑人於未來恐有
    追徵困難或脫產之可能時，即有實施扣押處分之必要，而得
    裁定扣押相關財產。此與認定犯罪事實所依憑證據，需達無
    合理懷疑程度者，尚有不同。
四、經查：　
　㈠本院經核閱聲請人所提出之扣押裁定聲請書暨檢附之證據資
    料（因偵查不公開，爰不於此詳細載明），足認抗告人涉犯
    刑法第346條第1項之恐嚇取財罪，犯罪嫌疑重大。又聲請人
    認抗告人所獲不法利益為95,000元，亦有抗告人、相關證人
    之供述及刑案照片等在卷可參，堪認聲請人已釋明犯罪嫌疑
    、犯罪所得數額，原審經綜合判斷，認有相當理由足以認定
    抗告人涉嫌恐嚇取財犯行，其疑獲有不法利得，而金融機構
    帳戶餘額之流通、移轉甚為便利，為保全日後沒收判決之執
    行，裁准扣押抗告人所有如附表所示之銀行帳戶，於法並無
    違誤。
　㈡抗告人雖執前詞提起抗告。惟查，依卷證資料所示，聲請人
    聲請扣押抗告人所有如附表所示帳戶內之存款15,852元，此
    金額遠低於被害人高玉惠交付予抗告人之現金95,000元，則
    原審審酌應追徵之價額、扣押財產之狀況及保全利益等情，
    認有扣押抗告人如附表所示帳戶之必要，亦未違反比例原則
    ，難認有何過度扣押而有失當之處。
　㈢至抗告人是否成立犯罪、犯罪所得實際數額為何，均屬本案
    實體上判斷之問題，而本件則屬扣押有無違法抑或不當之審
    查，僅在判斷有無實施扣押強制處分之必要，依前開說明，
    不適用嚴格證明法則，僅需自由證明為已足，兩者自有不同
    。是抗告意旨陳稱抗告人並沒有犯罪，本案僅係單純的債務
    糾紛，指摘原裁定不當云云，尚難認有理由。
五、綜上所述，原裁定綜合各項事證，裁定准予扣押抗告人如附
    表所示帳戶內之款項，核無不當。從而，本件抗告為無理由
    ，應予駁回。
據上論斷，應依刑事訴訟法第412條，裁定如主文。
中　　華　　民　　國　　111 　年　　10　　月　　24　　日
                  刑事第四庭    審判長法　官  林柏泓
                                      法　官  羅郁婷
                                      法　官  錢衍蓁
以上正本證明與原本無異。
不得再抗告。
                                      書記官  劉靜慧
中　　華　　民　　國　　111 　年　　10　　月　　24　　日
附件：臺灣臺北地方法院111年度聲扣字第41號刑事裁定
附表：
戶名 開戶銀行 帳號 資產價值 羅子蔚 中國信託商業銀行 000000000000 15,852元